【裁判字號】    97,上訴,1042
【裁判日期】    970814
【裁判案由】    妨害性自主
【裁判全文】
臺灣高等法院高雄分院刑事判決        97年度上訴字第1042號
上  訴  人
即  被  告  乙○○
選任辯護人  邱明政律師
上列上訴人因妨害性自主案件，不服臺灣高雄地方法院96年度訴
字第1268號中華民國97年4 月9 日第一審判決（起訴案號：臺灣
高雄地方法院檢察署95年度偵字第20089 號），提起上訴，本院
判決如下：
    主  文
原判決撤銷。
乙○○連續對於女子以強暴之方法而為性交，處有期徒刑參年陸
月。
    事  實
一、乙○○與甲○（代號0000-0000 、民國74年4 月生、真實姓
    名及年籍詳卷）原為大學同班同學（乙○○已於案發後轉學
    ），甲○為班上唯一女生，兩人於大學2 年級上學期時，為
    交情甚篤之好友，嗣乙○○明知甲○已有男友黃○千（真實
    姓名及年籍詳卷），仍因喜歡甲○，遂於民國94年10月中旬
    起，分別在甲○之高雄縣鳳山市住處（地址詳卷）及乙○○
    屏東住處，要求甲○與其發生性交行為，並向甲○保證沒有
    其他人知道或甲○之男友黃○千也不會知道，並稱只有這1
    次或保證這是最後1 次等語，致使甲○經不起乙○○的一再
    苦苦哀求，一時心軟，雙方遂合意發生性交行為3 次；然因
    乙○○每次均向甲○保證只有這1 次或這是最後1 次，但卻
    屢次食言，一再向甲○要求發生性交行為，甲○不堪其擾，
    深為厭惡，遂於95年1 月間起，刻意對乙○○冷淡，與其保
    持距離。
二、乙○○見甲○對其冷淡，與其保持距離，竟因食髓知味，即
    基於概括之犯意，思對甲○為強制性交之行為。適乙○○、
    甲○及其大學同學一行共8 人，因選修「臺灣開發史」課程
    ，前往苗栗縣三義鄉作木雕採訪後繳交研究報告，於95年3
    月31日19時許，共同搭車借住其同學邱○○位在臺中縣豐原
    市○○路267 巷15弄6 號住家，因房間有限，當時分配由甲
    ○獨睡1 房，大夥隔天（4 月1 日）晚上玩牌直至深夜，各
    自回房睡覺，詎乙○○於同年4 月2 日清晨3 時許，心生淫
    念欲與甲○發生性交行為，趁甲○單獨在3 樓房間內睡覺之
    際，見房門未鎖，竟進入甲○房間內，徒手掀開甲○棉被，
    並解開甲○運動長褲及內褲，甲○旋即驚醒後，告知乙○○
    現在出去，以後還是朋友，不然以後連朋友都不用當等語，
    要求乙○○離開房間，並對乙○○求歡之動作一再掙扎與反
    抗，已經明確表達不願與其發生性交行為之意願，但乙○○
    不予理會，仍以手繼續撫摸甲○之身體，硬將甲○之運動長
    褲與內褲脫到膝蓋上，並以其身體強行壓制甲○後，將其生
    殖器強行插入甲○之陰道內抽動之強暴方法，對甲○強制性
    交得逞，嗣甲○感覺下體疼痛，強行將乙○○推開，起身拉
    起長褲，並於同日清晨3 、4 時許，拿起皮包連夜離開邱○
    ○住處。
三、乙○○於事後一再向甲○道歉，見甲○稍為釋懷，復基於前
    開強制性交之概括犯意，於95年4 月11日12時30分與16時間
    某時，前往甲○高雄縣鳳山市住處，要求甲○與其發生性交
    行為，然為甲○所拒絕，詎乙○○竟以如不與其發生性交行
    為，就要將其與甲○曾經發生性交行為一事告知甲○男友黃
    ○千之脅迫方法，向甲○保證如甲○同意與其發生性交行為
    ，其絕不會將兩人發生性交行為一事告知甲○男友，且這是
    最後1 次等語，致使甲○害怕乙○○將兩人曾經發生性交行
    為情事告知甲○男友黃○千，不得不配合乙○○要求，先由
    甲○對乙○○實施口交，再由乙○○戴上自備之保險套後，
    以其生殖器插入甲○之陰道內抽動，直到射精為止，而以上
    開脅迫方法強制性交得逞。
四、嗣因乙○○再度食言，於95年4 月17日與同月19日，又要求
    到甲○家過夜或讓其舔腳，並向甲○恫稱：如不接受就要將
    兩人間之事情告知甲○男友黃○千，然甲○不願再遭乙○○
    威脅，堅決拒絕，引起乙○○不滿，乙○○果然於95年5 月
    10日，使用雅虎網路即時通之連絡方式，將其與甲○發生性
    交行為情事告知黃○千，並將甲○之身體特徵、敏感部位與
    發生性交行為時之反應等特徵詳加描述，以取信於黃○千，
    嗣黃○千向甲○追問，而由甲○報警查悉上情。
五、案經甲○訴由高雄市政府警察局移送臺灣高雄地方法院檢察
    署檢察官偵查起訴。
    理  由
壹、證據能力方面：
一、證人甲○於偵查中，具結後向檢察官所為陳述之證據能力：
    按被告以外之人於偵查中向檢察官所為之陳述，除顯有不可
    信之情況者外，得為證據，刑事訴訟法第159 條之1 第2 項
    定有明文。查證人甲○於偵查中向檢察官所為之陳述，皆依
    法踐行人證調查之法定程序，除依法具結，並有結文在卷，
    證人所述係其親身經歷之事，問答過程係採一問一答之方式
    ，亦有錄影錄音光碟附卷可稽，且其後到院作證並給予被告
    選任辯護人行使詰問權等情，本院就此陳述之外部附隨環境
    或條件，作形式上觀察判斷，認無顯有不可信性之情況，依
    刑事訴訟法第159 條之1 第2 項規定，應有證據能力。
二、證人甲○於警詢所為陳述之證據能力：
  (一)按被害人於審判中因性侵害致身心創傷無法陳述，或到庭後
    因身心壓力於訊問或詰問時無法為完全之陳述或拒絕陳述者
    ，其於檢察事務官、司法警察官或司法警察調查中所為之陳
    述，經證明具有可信之特別情況，且為證明犯罪事實之存否
    所必要者，得為證據，性侵害犯罪防治法第17條定有明文。
  (二)本件被告使用上開雅虎網路即時通之連絡方式，將其與甲○
    發生性交行為情事曝光後，甲○出現憂鬱精神病及藥物過量
    症狀，並前往醫院精神科就診住院治療，有國軍高雄總醫院
    病歷資料1 份及診斷證明書1 紙在卷可稽（見原審法院卷第
    20、40頁）；又甲○經歷2 次性侵過程，明顯具有驚嚇、害
    怕、不安的情緒，並造成睡眠障礙，對人失去信任感，對環
    境失去安全感，具有往事瞬間重現的經驗，想到此事仍有不
    舒服的情緒，想逃避此事件，情緒容易起伏，有時易激怒或
    悲傷，上述症狀持續約有3 至4 個月，符合創傷後壓力症候
    群的診斷，復有高雄市立凱旋醫院95年11月10日高市凱醫字
    第0950006429號鑑定書1 份在卷可查（偵卷第61至66頁）。
    足認本件被害人甲○確因遭受被告性侵害後，出現憂鬱精神
    病及創傷後壓力症候群之症狀，而有無法陳述之情形。
  (三)原審法院依辯護人聲請傳喚甲○到庭作證，甲○於原審法院
    雙向指認室，由辯護人先行主詰問，當辯護人詰問甲○於95
    年4 月2 日在三義鄉，被告用何強制手段與甲○發生性交關
    係時，證人甲○當庭哭泣、情緒激動，無法回答問題，經原
    審法院暫時休庭後，甲○仍因哭泣、情緒激動，而有無法陳
    述之情形（原審法院卷第38頁）。
  (四)查本件甲○於警詢製作筆錄之原因，係因被告於95年5 月10
    日，使用雅虎網路即時通之連絡方式，將其與甲○發生性交
    行為情事告知甲○之男友黃○千，嗣黃○千向甲○追問，而
    由甲○轉知學校輔導老師報警處理，而前往警局說明案情。
    審酌甲○之警詢地點，係在高雄市政府家庭暴力暨性侵害防
    治中心，受詢時，有警員2 人分任詢問人及紀錄員，另有社
    工人員陪同在場，是甲○受詢之心理狀態而言，應屬健全無
    礙，應認甲○之警詢所述具有特別可信之外部情況；再甲○
    於警詢中所言，係證明本件被告是否涉及性交行為之經過情
    形，為證明犯罪事實之存否所必要者；另就本件案情及相關
    證據判斷，除甲○之證述外，已無由再從同一供述者取得與
    先前相同之陳述內容，應認甲○於警詢之陳述，具有證據能
    力。
三、按「被告以外之人於審判外之陳述，雖不符刑事訴訟法第15
    9 條之1 至第159 條之4 等4 條之規定（即傳聞法則例外得
    為證據之情形），而經當事人於審判程序同意作為證據，法
    院審酌該言詞陳述或書面陳述作成時之情況，認為適當者，
    亦得為證據。」；「當事人、代理人或辯護人於法院調查證
    據時，知有第159 條第1 項不得為證據之情形，而未於言詞
    辯論終結前聲明異議者，視為有前項之同意。」，刑事訴訟
    法第159 條之5 定有明文。查本件除上開甲○於警詢及偵查
    中所為陳述之證據能力外，其餘證人黃○千、邱○○、柯○
    ○於偵查中之陳述，為被告以外之人於審判外之言詞陳述；
    卷附甲○及被告就讀大學出具之個別諮商記錄表、性侵害犯
    罪事件通報表、高雄市政府警察局警詢筆錄、被害人甲○代
    號與真實姓名對照表、性侵害減少被害人重複陳述作業同意
    書、甲○之國軍高雄總醫院病歷資料及診斷證明書、甲○及
    被告之高雄市立凱旋醫院鑑定書，則係被告以外之人於審判
    外之書面陳述。公訴人、被告及辯護人就上開言詞及書面陳
    述，均同意作為證據，本院審酌前開言詞及書面陳述作成時
    之情況均屬正常，且與本案相關之待證事實具有關聯性，認
    適當作為證據，依刑事訴訟法第159 條之5 第1 項之規定，
    上開陳述均具有證據能力。
貳、實體方面：
一、訊據上訴人即被告乙○○坦承於上開時間、地點，有與甲○
    發生2 次性交行為，並以雅虎即時通將與甲○發生性交等情
    ，告知甲○男友黃○千之事實；惟矢口否認上開犯行，辯稱
    2 次性交行為都沒有強迫甲○，是與甲○談好條件後才發生
    關係，第1 次在邱○○住處，她本來不要，但後來她開出條
    件，如果要做的話以後就不是朋友，我認為並未違背她的意
    願，第2 次前往甲○住處，向甲○要求發生性關係，甲○本
    來不要，後來一直拜託甲○，是甲○自己提出下列條件：「
    第一、不要讓她男友知道。第二、以後都不要發生關係。第
    三、以後不要再去她家。」答應與我發生性關係，我沒有以
    曾經發生性交的事情，告知甲○男友為要脅，逼她就範，後
    來用雅虎即時通的方式，將與甲○發生性關係的事情，告訴
    甲○男友黃○千，是因為當時太偏激云云。
二、經查：
  (一)上開事實，業據證人即被害人甲○於警詢、偵查中證述甚詳
    （警卷第2 至5 頁、偵卷第5 至11頁）；參以被告於警詢及
    偵訊時供稱：4 月2 日及4 月11日，甲○一開始都是說不要
    ，後來與甲○是有條件式的半推半就發生性行為等語（警卷
    第14至16頁、偵卷第5 頁）；又被告於95年5 月10日，使用
    雅虎網路即時通之連絡方式，將其與甲○發生性交行為情事
    告知甲○男友黃○千，嗣黃○千向甲○追問，而由甲○轉知
    學校輔導老師並報警處理之事實，業經證人黃○千證述甚詳
    （警卷第22頁、偵卷第27至29頁），並有甲○及被告就讀大
    學出具之個別諮商記錄表2 份、被害人甲○代號與真實姓名
    對照表各1 份在卷可稽。是本件被害人甲○之指述，顯非無
    據。
  (二)被害人甲○遭受被告性侵害後，出現憂鬱精神病及藥物過量
    症狀，於95年5 月17日前往精神科就診住院並於同月19日出
    院之事實，有國軍高雄總醫院病歷資料1 份及診斷證明書1
    紙在卷可稽（原審法院卷第20、40頁）；又甲○經歷2 次性
    侵過程，明顯具有驚嚇、害怕、不安的情緒，並造成睡眠障
    礙，對人失去信任感，對環境失去安全感，具有往事瞬間重
    現的經驗，想到此事仍有不舒服的情緒，想逃避此事件，情
    緒容易起伏，有時易激怒或悲傷，上述症狀持續約有3 至4
    個月，符合創傷後壓力症候群的診斷，有高雄市立凱旋醫院
    95年11月10日高市凱醫字第0950006429號鑑定書1 份在卷可
    查（偵卷第61至66頁）。再原審法院依辯護人聲請傳喚甲○
    到庭作證，甲○於原審法院雙向指認室，由辯護人先行主詰
    問，當辯護人詰問甲○於95年4 月2 日在三義鄉，被告用何
    強制手段與甲○發生性交關係時，證人甲○當庭哭泣、情緒
    激動，無法回答問題，經原審法院暫時休庭後，甲○仍因哭
    泣、情緒激動，無法接受詰問（原審法院卷38頁96年7 月18
    日審判筆錄）。足認本件甲○確因遭受被告性侵害後，出現
    憂鬱精神病及創傷後壓力症候群之症狀，而於原審法院審判
    中無法完全陳述。
  (三)證人邱○○於警詢及偵查中證稱：甲○於4 月2 日清晨4時
    至4 時30分左右離開我家，我睡二樓聽到乙○○與我媽媽在
    2 樓的樓梯口說話，當我下去時，乙○○告訴我甲○跑掉了
    ，我就載乙○○去找甲○，離我家約700 公尺處找到甲○，
    當時乙○○要過去安慰甲○並勸她回去，但甲○當時在哭，
    而且整個人看起來很害怕，我看到乙○○往前1 步，甲○就
    退3 步，甲○很堅持要回高雄，我便載她回我家，拿由我統
    一保管的車票，再載甲○到豐原火車站，我感覺她當時有哭
    ，並很怕乙○○等語（警卷第26、27頁、偵卷第17頁）；核
    與甲○之證述情節相符，益證甲○確有於清晨3 、4 時許，
    因對乙○○感到害怕，而連夜離開邱○○住處。是被告辯稱
    其在邱○○住處，沒有強迫甲○，是與甲○談好條件後才發
    生性交關係1 節，顯屬不實。
  (四)被告雖辯稱第2 次前往甲○住處，是甲○自己提出上開3 項
    條件，而同意被告之性交要求，否認有脅迫甲○發生性交關
    係。惟查：
  1.證人甲○證稱：4 月11日下午我人在家，約中午12點多，乙
    ○○來我家找我，表示有事要找我談，如果我不讓他進去，
    他要去找我男友講，我心生害怕便開門讓他進去，進去之後
    他就表示要跟我發生性行為，但我不願意，他就恐嚇我要跟
    我男友講，我受不了他的威脅才求他達成3 項口頭約定：1
    、不可跟我男友說。2 、這是最後1 次性關係，以後不能再
    以跟我男朋友說來威脅我。3 、我跟你只是普通朋友，不要
    再以好朋友名義接近我。並要我在性行為的過程中全程配合
    他，我是在心裡不願意的情形下，跟他發生性行為等語（警
    卷第4 頁、偵卷第9 頁）。此部分經訊之被告亦坦承雙方有
    約定：「第一、不要讓她男友知道。第二、以後都不要發生
    關係。第三、以後不要再去她家。」，因而答應與被告發生
    性關係，已如前述。此外復有雙方之約定書1 份附卷可參（
    見偵查卷第38頁），本院依據雙方之陳述予以審酌，就上開
    雙方所述第3 點互不一致，且該約定書亦未記載此部分之約
    定，顯見雙方認知有所差異，難以判斷何者較正確以外，關
    於第1 點「不要讓甲○男友知道」，以及第2 點「以後都不
    要發生性關係」等2 點，雙方所述大致相符，且該約定書亦
    記載：「最後1 次→成立」，「不讓千知→成立」，足證雙
    方確有上開約定或被告所謂之條件第1 、2 點無疑。而查雙
    方發生性關係，應在「你情我願」、「雙方互有愛意」或「
    男歡女愛」之情況下，始能謂之「男女朋友」，本件被告與
    甲○既係大學同班同學，並無利害關係，衡情必基於雙方互
    相愛悅、歡愉，始會自然而然發生性關係，豈有「條件」可
    言？乃被告與甲○發生性關係，竟還需有所謂之「條件」，
    顯然不可思議；而所謂之條件又有「不讓甲○男朋友知道」
    1 項，足證此項係雙方特別提起，且為甲○所特別介意之事
    ；本院再細譯上開約定書，其中就相關之討論中，甲○一再
    表示「我沒義務陪你過夜」、「並無約定要與你單獨出去」
    ，被告則表示：「你也應該知道我所指的是2 人出去。」，
    「如果不是照那樣走，就是違反」，被告甚至更稱：「沒共
    識，也沒啥好討論的了！」以觀，其語氣強硬，咄咄逼人，
    顯然吃定甲○，則若僅是雙方「你情我願」之下發生性關係
    ，應係求人，甜言蜜語，又豈會有如此強硬之口氣？且竟然
    會使甲○就範。而在雙方爭執之下，顯然雙方已無愛意，甲
    ○又豈會再同意與被告性交？本院再參酌以被告於檢察官亦
    自承：「（每次發生性關係她都有跟你說不要？）是最後那
    2 次。」（見偵查卷第73頁）等情以觀，足認所謂之條件，
    實際上係甲○不同意，被告以抓住甲○把柄，用脅迫之手段
    強逼甲○同意而與其發生性關係無疑。是被告前往甲○住處
    時，雖甲○同意其進入住處，但確是被告以向甲○表示如不
    與其發生性交行為，就要將其與甲○曾經發生性交行為一事
    告知甲○男友黃○千，且脅迫甲○與被告發生性交行為而逼
    使其就範。
  2.證人甲○復證稱：95年4 月17日在學校，被告要求我到他家
    過夜，我說不要，下午他又再問我1 次說我要不要答應，我
    跟他說不可能，他就說我不保證會做出什麼事情來，後來我
    很害怕，走出實習教室遇到同學柯○○，就有跟講柯○○講
    等語（警卷第4 頁、偵卷第9 頁）；參以證人柯○○於警詢
    中證稱：95年4 月17日甲○下課時跑來跟我說，乙○○要她
    去乙○○家過夜，因為甲○曾去過她男朋友家住一晚，乙○
    ○要求甲○也去他家住，甲○堅決不要，乙○○就說如果她
    不去住，他不保證他自己不會做出什麼事情來等語（警卷第
    30、31頁、偵卷第16頁），核與甲○之證述情節相符。是甲
    ○顯係遭受被告一再脅逼要求過夜及性交，才會在學校內向
    同學柯○○請求協助。
  3.證人甲○另證稱：4 月19日被告又跟我說，叫我陪他過夜，
    不然就是讓他親我的腳，但我還是很堅定的拒絕，他又以此
    威脅我要告訴我男友，我當時很生氣，並跟他說要說你去說
    吧等語（警卷第4 頁、偵卷第9 頁）；嗣被告心生不滿，果
    於95年5 月10日，使用雅虎網路即時通之連絡方式，將其與
    甲○發生性交行為及甲○之身體特徵、敏感部位與發生性交
    行為時之反應等特徵詳加描述，告知甲○之男友黃○千（見
    偵卷第35至37頁，被告與黃○千於95年5 月10日20時42分51
    秒至11時25分31秒之雅虎即時通記錄）。是被告顯有脅迫甲
    ○，如不願與被告發生性交行為，即將與甲○曾經發生性交
    行為之事曝光，並告知甲○之男友黃○千之事實甚明。再徵
    諸甲○僅係大學學生，社會經歷單純，被告亦稱與甲○並無
    嫌怨，衡情甲○實無故意構詞誣陷被告之必要。
  (五)綜上所述，本件事證明確，被告所辯2 次性交行為都沒有強
    迫甲○，是與甲○談好條件後才發生關係1 節，不足採信，
    本件事證明確，被告犯行，堪以認定。被告於本院審理中再
    聲請傳訊證人甲○，以及對被告及甲○實施測謊鑑定，均核
    無必要，附此說明。
參、論罪及科刑：
一、新舊法比較：
  (一)按刑法前於94年2 月2 日修正公布，並於95年7 月1 日施行
    。按行為後法律有變更者，適用行為時之法律，但行為後之
    法律有利於行為人者，適用最有利於行為人之法律，修正後
    刑法第2 條第1 項定有明文。此條規定係規範行為後法律變
    更所生新舊法律比較適用之準據法，本身尚無新舊法比較之
    問題，於新法施行後，應一律適用修正後刑法第2 條第1 項
    之規定，為「從舊從輕」之比較。
  (二)本件被告行為後，刑法第221 條第1 項強制性交罪之規定，
    新法並未修正；惟修正前刑法第51條規定：「數罪併罰，分
    別宣告其罪之刑，依左列各款定其應執行者：」其中第5 款
    規定：「宣告多數有期徒刑者，於各刑中之最長期以上，各
    刑合併之刑期以下，定其刑期。但不得逾20年。」修正後刑
    法第51條第5 款規定：「宣告多數有期徒刑者，於各刑中之
    最長期以上，各刑合併之刑期以下，定其刑期。但不得逾30
    年。」比較結果，以修正前刑法第51條第5 款之規定，有利
    於被告；又被告行為後，新法業已刪除第56條關於連續犯之
    規定，而被告於舊法時期所為多次犯行，如依修正前之連續
    犯規定論以1 罪，僅得加重其刑至2 分之1 ，倘依新法則應
    數罪分別論斷而併罰，其刑度較依連續犯規定論以1 罪之結
    果為重，此部分比較結果，以修正前舊法規定對被告較為有
    利。
  (三)綜上，依法律變更比較適用所應遵守之「罪刑綜合比較原則
    」及「擇用整體性原則」，本件被告涉及數罪併罰及連續犯
    之適用，自應整體適用修正前刑法之規定。
二、核被告乙○○所為，均係犯刑法第221 條第1 項之強制性交
    罪。其先後2 次犯行，時間緊接（前後相差9 日），所犯罪
    名基本事實相同（雖於強制性交時所用方法有強暴、脅迫之
    分，但此僅係程度上之差別，並非罪名不同），顯係基於概
    括犯意反覆為之，應依修正前刑法連續犯之規定論以對於女
    子以強暴之方法而為性交1 罪（最高法院78年度台上字第
    3234 號 判決參照）。
三、原審據以論罪科刑，固非無見。惟查被告先後2 次犯行為連
    續犯，應論以1 罪，已如上述，原判決認為係基於各別犯意
    而為，予以分論併罰，尚有未合。被告上訴意旨，仍執前詞
    ，否認犯罪，指摘原判決不當，雖無理由，但原判決既有上
    開可議之處，自仍應由本院將原判決撤銷改判。爰審酌被告
    行為時係大學學生，不知努力用功，為逞一己私慾，竟對甲
    ○先後以強暴及脅迫方式進行強制性交行為，被告色慾薰心
    ，釀成大錯，實令人婉惜。且被告於實施強制性交行為前，
    曾多次向甲○宣稱僅此1 次或這是最後1 次，並保證不會告
    知伊男友，但竟一再食言，其捉住甲○把柄，利用人性弱點
    ，予以要脅，且最後於甲○拒絕與其發生性交行為後，仍將
    其與甲○發生性交行為情事告知甲○男友黃○千，並將甲○
    之身體特徵、敏感部位與發生性交行為時之反應等特徵詳加
    描述，內容具體、淫穢、露骨，無非藉此希望斷絕甲○與男
    友黃○千之交往，嗣黃○千向甲○追問，而由甲○轉知學校
    輔導老師報警處理，並前往警局說明案情，造成甲○身心深
    受重創，進入精神科醫院就診治療；再經醫院鑑定結果，甲
    ○經歷被告2 次性侵過程後，明顯具有驚嚇、害怕、不安的
    情緒，並造成睡眠障礙，對人失去信任感，對環境失去安全
    感，而出現創傷後壓力症候群，致使甲○心智發展及人格養
    成，均留下不可磨滅之印記，至屬不該。另考量被告自始否
    認本件犯行，於本院審理中仍不知悔悟，犯後態度惡劣，本
    應從重量刑，惟念其犯罪後已與甲○成立和解，有臺灣高雄
    地方法院和解筆錄1 份附於本院卷可參等一切情狀，量處如
    主文第2 項所示之刑。被告行為後，刑法第91條之1 性侵害
    治療處分之規定，亦於95年7 月1 日修正後公布施行。修正
    前原規定：「犯第221 條之罪者，於裁判前，應經鑑定有無
    施以治療之必要。有施以治療之必要者，得令入相當處所，
    施以治療，其期間至治癒為止，最長不得逾3 年」，即刑前
    治療，修正為：「犯第221 條之罪，而有下列情形之一者，
    得令入相當處所，施以強制治療：一、徒刑執行期滿前，於
    接受輔導或治療後，經鑑定、評估，認有再犯之危險者。二
    、依其他法律規定，於接受身心治療或輔導教育後，經鑑定
    、評估，認有再犯之危險者。前項處分期間至其再犯危險顯
    著降低為止，執行期間應每年鑑定、評估有無停止治療之必
    要」、「徒刑執行期滿前，於接受輔導或治療後，經鑑定、
    評估，認有再犯之危險者，得令入相當處所，施以強制治療
    」，即刑後治療。比較新舊法結果，因新法就刑後治療並無
    期間之限制，顯然對於被告較為不利，依刑法第2 條第1 項
    前段規定，自應適用修正前刑法之規定處理，對被告較為有
    利。原審法院依修正前刑法之規定，於裁判前將被告送請高
    雄市立凱旋醫院鑑定有無施以治療之必要，鑑定結論綜合評
    估其再犯危險性為低度，不建議刑前治療，但宜接受社區處
    遇以提升相關法律常識，有高雄市立凱旋醫院97年1 月28日
    高市凱醫成字第0970000634號精神鑑定書在卷可稽。本院審
    酌本件係被告因認識甲○，彼此曾經交往，可能淡化對甲○
    實際已造成性侵犯之認知，被告歷經偵審判程序，應已得到
    相當程度警惕，且依上開鑑定報告評估被告再犯危險性為低
    度，是被告並無施以強制治療之必要，併予敘明。
據上論結，應依刑事訴訟法第369 條第1 項前段、第364 條、第
299 條第1 項前段，刑法第2 條第1 項前段、刑法第221 條第1
項，修正前刑法第56條，判決如主文。
本案經檢察官林應華到庭執行職務。
中    華    民    國    97    年    8     月    14    日
                  刑事第五庭    審判長法  官  曾永宗
                                      法  官  王伯文
                                      法  官  任森銓
以上正本證明與原本無異。
如不服本判決應於收受本判決後10日內向本院提出上訴書狀，其
未敘述上訴理由者，並得於提起上訴後10日內向本院補提理由書
狀（應附繕本）「切勿逕送上級法院」。
中    華    民    國    97    年    8     月    14    日
                                      書記官  廖素珍
附錄本件判決論罪科刑法條：

刑法第221條
對於男女以強暴、脅迫、恐嚇、催眠術或其他違反其意願之方法
而為性交者，處3 年以上10年以下有期徒刑。
前項之未遂犯罰之。

司法院資訊處製作；財團法人民間司法改革基金會備份。
